臺灣臺中地方法院刑事判決　　　　　　　　　　　　九十一年度易緝字第五二九號
　　公　訴　人　臺灣臺中地方法院檢察署檢察官
　　被　　　告　甲○○
右列被告因詐欺案件，經檢察官提起公訴（八十六年度偵字第一四九六七號），本院
判決如左：
    主  文
甲○○連續意圖為自己不法之所有，以詐術使人將本人之物交付，處有期徒刑肆月，
如易科罰金，以佰元折算壹日。
    事  實
一、甲○○於民國八十六年三月三日向台新國際商業銀行股份有限公司（下稱台新銀
    行）申請取得該行所核發之卡號四五七九─六０００─０六二九─五六０四號信
    用卡一張，約定信用額度為新台幣（下同）五萬元；詎甲○○因缺錢花用，思以
    該信用卡向特約商店購物後，另行出賣以換取金錢花用，竟基於意圖為自己不法
    所有之概括犯意，於取得該信用卡後，即自同年三月八日起至十九日止，在如附
    表所示之時間，連續持該信用卡前往在臺中市之如附表所示之特約商店，分別購
    入如附表所示消費金額之物品，使各該特約商店之人員，誤以為甲○○確有消費
    及還款之真意，而分別交付甲○○所購之物品，並向台新銀行請領甲○○消費之
    款項，台新銀行亦誤以為甲○○確有還款之意，而依其與特約商店之約定，代墊
    消費款；甲○○即以此方式詐得所購之物品，並將之另行出售以換取金錢花用。
    嗣因甲○○拒絕付款，台新銀行始知悉上情。
二、案經台新國際商業銀行股份有限公司訴由臺灣臺中地方法院檢察署檢察官偵查起
    訴。
    理  由
一、訊據被告甲○○對於確有向台新銀行申請信用卡，並約定信用額度為五萬元，及
    因缺錢花用有於如附表所示之時間，持卡至如附表所示之特約商店消費簽帳如附
    表所示金額之物品，及其後將所購買之物品另行出賣以換取現金花用等事實，均
    坦白不諱；惟辯稱：伊不是蓄意詐欺等語。經查，被告自白部分之事實，核與告
    訴人代理人蘇佑杰在偵查時所指述之情節大致相符，並有告訴人提出之信用卡申
    請書及消費明細表影本各一件在卷可稽，應認被告之自白與事實相符，而得為證
    據。被告雖辯稱其並非蓄意詐欺等語，然觀之被告於八十六年三月三日取得告訴
    人所核發之卡號四五七九─六０００─０六二九─五六０四號信用卡後，即自同
    年月八日起至十九日止連續刷卡簽帳消費，且明知其所獲核發信用卡之信用額度
    僅五萬元，竟於同月即刷卡簽帳消費十萬四千三百三十元，已逾告訴人授權額度
    一倍有餘，顯係利用特約商店向告訴人請款之時間落差而為逾越信用額度之消費
    ；另被告所購之物品多係易於轉讓之精品及機票等，且被告亦自承所購之物品係
    用以另行出賣他人換取現金花用；顯與一般信用卡交易係在購物消費，並非購物
    轉賣之交易常情有悖，足認被告於為本件交易時，其目的係在取得以信用卡簽帳
    所購之物品後，另行轉賣以獲取現金花用，且於次月告訴人向被告請款時，即拒
    不付款，顯見被告具有不法所有之意圖，所辯不是蓄意詐欺等語，應不足採信；
    本件事證已經明確，被告犯行洵堪認定，應依法論科。
二、核被告所為係犯刑法第三百三十九條第一項詐欺取財罪；被告所為先後多次詐欺
    犯行，時間緊接，所犯係構成要件相同之罪名，顯係基於概括犯意反覆為之，為
    連續犯，應依刑法第五十六條規定論以一罪，並加重其刑。爰審酌被告犯罪之動
    機、目的，本件犯罪所使用信用卡消費詐財之手段，並被告犯罪所得之物品價值
    十萬四千三百三十元，其因犯罪所生之損害尚非鉅大，並坦承大部分犯罪事實之
    犯後態度尚稱良好等一切情狀，量處如主文所示之刑；另查被告行為後，刑法第
    四十一條業於九十年一月十日修正公布，同年月十二日生效，修正後刑法第四十
    一條第一項前段規定「犯最重本刑為五年以下有期徒刑以下之刑之罪，而受六個
    月以下有期徒刑或拘役之宣告，因身體、教育、職業、家庭之關係或其他正當事
    由，執行顯有困難者，得以一元以上三元以下折算一日，易科罰金。」，與修正
    前刑法第四十一條規定「犯最重本刑為三年以下有期徒刑以下之刑之罪，而受六
    個月以下有期徒刑或拘役之宣告，因身體、教育、職業、家庭之關係，執行顯有
    困難者，得以一元以上三元以下折算一日，易科罰金。」不同。比較新舊法結果
    ，以新法較有利於行為人，故依刑法第二條第一項前段規定，本件自應適用裁判
    時之法律即修正後刑法第四十一條第一項前段之規定。而本案被告所犯刑法第三
    百三十九條第一項詐欺取財罪為屬最重本刑五年以下有期徒刑之刑之罪，爰依修
    正後刑法第四十一條第一項前段規定，就被告所受宣告之刑，諭知易科罰金之折
    算標準，以示懲儆。
三、併辦意旨略以（八十六年度偵字第二三五二六號）：被告於八十六年三月十日與
    泰順機車租賃股份有限公司（下稱泰順公司）訂立動產擔保附條件買賣契約，以
    分期付款之方式向泰順公司購買車牌號碼ＩＭＪ─二九五號重型機車一輛，並約
    定總價為六萬九千一百二十元；詎被告於取得該機車後，並未依約給付分期款，
    並將機車遷移，因認被告此部分行為涉違反動產擔保交易法第三十八條罪嫌等語
    。經查，本件被告前揭已經起訴論罪部分之事實，係犯刑法第三百三十九條第一
    項詐欺取財罪，與檢察官請求併辦部分之被告是否涉違反動產擔保交易法第三十
    八條罪嫌，顯非構成要件相同之罪名，難認有連續犯之裁判上一罪之關係，且未
    經起訴，自非本院所得併予審究者，應退由檢察官另依法處理，附予敘明。
據上論斷，應依刑事訴訟法第二百九十九條第一項前段，刑法第二條第一項前段、第
五十六條、第三百三十九條第一項、修正後刑法第四十一條第一項前段，罰金罰鍰提
高標準條例第一條前段、第二條，判決如主文。
中      華      民      國      九十一      年    十    月    二十五    日
                                    臺灣臺中地方法院刑事第一庭
                                        法  官  林  源  森
右正本證明與原本無異
如不服本判決，應於收受本判決後十日內向本院提出上訴書狀，其未敘述上訴理由者
，並得於提起上訴後十日內向本院補提理由書狀（均須按他造當事人之人數附繕本）
「切勿逕送上級法院」
                                        書記官
中      華      民      國      九十一      年    十    月    二十九    日
附表：
┌──┬────┬────────────────┬─────────┐
│編號│消費日期│特    約    商    店    名    稱│消費金額（新台幣）│
├──┼────┼────────────────┼─────────┤
│一  │3.8.  │非常男女精品店                  │二萬元            │
├──┼────┼────────────────┼─────────┤
│二  │3.8.  │榮生皮鞋有限公司                │一千六百九十元    │
├──┼────┼────────────────┼─────────┤
│三  │3.8.  │歐司卡企業有限公司              │一千元            │
├──┼────┼────────────────┼─────────┤
│四  │3.11.  │協翔有限公司    │一萬五千元        │
├──┼────┼────────────────┼─────────┤
│五  │3.12.  │國華航空股份有限公司            │一萬一千八百四十元│
├──┼────┼────────────────┼─────────┤
│六  │3.12.  │大華航空股份有限公司            │一萬零二百三十元  │
├──┼────┼────────────────┼─────────┤
│七  │3.13.  │大華航空股份有限公司            │一萬零九百十元    │
├──┼────┼────────────────┼─────────┤
│八  │3.13.  │國華航空股份有限公司            │一萬零九百十元    │
├──┼────┼────────────────┼─────────┤
│九  │3.16.  │國華航空股份有限公司            │一萬一千八百四十元│
├──┼────┼────────────────┼─────────┤
│十  │3.19.  │大華航空股份有限公司            │一萬零九百十元    │
├──┴────┴────────────────┴─────────┤
│金額總計：十萬四千三百三十元                                    │
└──────────────────────────────────┘
附錄本案論罪科刑法條全文：
中華民國刑法第三百三十九條
 (普通詐欺罪)
意圖為自己或第三人不法之所有，以詐術使人將本人或第三人之物交付者
，處五年以下有期徒刑、拘役或科或併科一千元以下罰金。
以前項方法得財產上不法之利益或使第三人得之者，亦同。
前二項之未遂犯罰之。
